【裁判字號】    95,家抗,1
【裁判日期】    950410
【裁判案由】    限定繼承
【裁判全文】
臺灣高雄地方法院民事裁定               95年度家抗字第1號
抗  告  人  戊○○
抗  告  人  丁○○
抗  告  人  丙○○
抗  告  人  乙○○
上  一  人
法定代理人  戊○○
被繼承人    甲○○
抗告人就被繼承人甲○○限定繼承事件，對於民國94年12月26日
台灣高雄地方法院94年度繼字第2592號所為第一審裁定，提起抗
告，本院管轄之第二審法院裁定如下：
    主    文
抗告駁回。
抗告程序費用新臺幣壹仟元由抗告人負擔。
    理    由
一、抗告意旨略以：訴外人高雄區中小企業銀行土地銀行曾向台
    灣花蓮地方法院提出係申請該筆土地之抵押權，然被繼承人
    甲○○位於花蓮縣卓溪鄉○○段之土地標示部登記為原住民
    保留地，依原住民保留地開發開發管理辦法第18條規定所有
    權承受人以原住民為限，故抗告人戊○○因未具備原住民身
    份，故不能取得原住民保留地；而第一順序繼承人丁○○、
    丙○○、乙○○前依民法第1138條拋棄繼承，而第二順序及
    第三順序之繼承人均已拋棄繼承，設若拋棄繼承於此情況下
    ，於三個月內依法請求變更為限定繼承依土地法規定，全部
    拋棄無人承認之繼承將視為國有土地云云。
二、按「繼承人得拋棄其繼承權」，「繼承之拋棄，溯及於繼承
    開始時發生效力」，「第一千一百三十八條所定第一順序之
    繼承人中有拋棄繼承權者，其應繼分歸屬於其他同為繼承之
    人。．．．第一順序之繼承人，其親等近者均拋棄繼承權時
    ，由次親等之直系血親卑親屬繼承」，民法第1174條第1項
    、第1175條第1 項、第1176條第1 項、第5 項分別定有明文
    。是如繼承權人如已聲明拋棄其繼承權，則溯及於繼承開始
    時，對被繼承人之遺產已無任何繼承之權利，亦無再為聲明
    限定繼承之權利，此為法律之當然解釋，合先敘明。
三、經查，抗告人丁○○、丙○○、乙○○及戊○○前於94年11
    月8 日，曾具狀向本院聲明拋棄繼承被繼承人甲○○之遺產
    ，業於94年11月15日經本院以94年度繼字第2284號函通知抗
    告人准予備查在案，此為抗告人於抗告狀內及本院準備程序
    期日到庭所不爭執（見本院95年3 月6 日準備程序筆錄），
    且該通知函已於94年11月22日寄存於高雄市政府警察局前鎮
    分局瑞隆派出所，此經本院依職權調閱本院94年度繼字第22
    84號拋棄繼承權事件卷宗內核閱送達證書無訛。茲抗告人再
    於94年12月16日具狀向本院聲明限定繼承被繼承人甲○○遺
    產，揆諸前開法律規定，抗告人於前開拋棄繼承權後，對被
    繼承權人之遺產已無任何繼承之權利，亦無再權利向本院為
    限定繼承之聲明。從而，抗告人再於94年12月16日具狀向本
    院聲明限定繼承，於法洵屬無據，自為無理由，從而，原審
    法院所為駁回抗告人聲明限定繼承被繼承人甲○○遺產之裁
    定，洵屬於法有據，並無不當，抗告意旨求予廢棄，為無理
    由，應予駁回。
四、據上論結，本件抗告為無理由，依非訟事件法第21條第1 項
    、第23條、第24條第1 項、第46條、民事訴訟法第495 條之
    1 第1 項、第449 條第1 項、第95條、第78條，裁定如主文
    。
中    華    民    國    95    年    4     月    10    日
                  家事法庭  審判長法官  廖家陽
                            法      官  李怡諄
                            法      官  郭慧珊
以上正本係照原本作成
如對本裁定抗告須於裁定送達後10日內向本院提出抗告狀，並繳
納抗告費新臺幣1,000元
中    華    民    國    95    年    4     月    10    日
                                書記官  黃國忠


司法院資訊處製作；財團法人民間司法改革基金會備份。
